# chapter02 介入効果を図るための回帰分析

## 2.1.2 効果分析のための回帰分析

介入効果は施策の有無における結果の期待値の差分 $\tau = E[Y^{(1)}] - E[Y^{0}]$で表される.

この章で登場する３つの変数

-   被説明変数( Y: dependent variable)

    -   効果を確認したい変数. メールの例であれば購買量

-   介入変数(Z: treatment variable)

    -   施策の有無を表す変数. メールの例では配信するか否か

-   共変量(X: control variable)

    -   セレクションバイアスを発生させていると分析者が想定する変数

    -   介入や施策の有無で傾向が異なっていると想定される変数. メールの例なら去年の購買量など

$Y = E[Y|X, Z] + u = \beta_0 + \beta_1X+\beta_2Z + u$ の関係が成り立つ.

$u$ は誤差項で $u_i = Y_i - (\beta_0 + \beta_1X_i + \beta_2Z_i)$ で表される.

## 2.1.3 回帰分析による効果の推定

年齢が上がるにつれて１年分の経験が収入に対して持つ影響が少なくなると仮定したとき\
その関係は二次関数で表されることが知られているため, 本来の $X$ に加えて $X^2$ を加える必要がある（らしい）\
ので，それを組み込んだ回帰モデルとする

介入あり: $E[Y|X,Z = 1] = \beta_0 + \beta_1X+\beta_2X^2+\beta_31$\
介入なし: $E[Y|X,Z = 0] = \beta_0 + \beta_1X+\beta_2X^2+\beta_30$

介入効果は２つの差のため $\beta_3$ だけとなる

## 2.1.5 Rによるメールマーケティングデータの分析（回帰編）

$\text{Spend}_i = \beta_0 + \beta_{treatment}\text{treatment}_i + \beta_{history}\text{history}_i$

変数の意味は次のとおり. Spend: 購入額, treatment: 介入変数, history: 過去の購入額

これをデータフレームに対してRで書くと $send \sim treatment + history$となる

```{r, eval =TRUE}
library(pacman)  
pacman::p_load(
  tidyverse,
  readr
  )

biased_data <- readr::read_csv('./biased_data.cvs')
```

回帰分析の実行

```{r}
biased_reg <- lm(data = biased_data,
                 formula = spend ~ treatment + history)
summary(biased_reg)
```
