# chapter02 介入効果を図るための回帰分析

## 2.1.2 効果分析のための回帰分析

介入効果は施策の有無における結果の期待値の差分 $\tau = E[Y^{(1)}] - E[Y^{0}]$で表される.

この章で登場する３つの変数

-   被説明変数( Y: dependent variable)

    -   効果を確認したい変数. メールの例であれば購買量

-   介入変数(Z: treatment variable)

    -   施策の有無を表す変数. メールの例では配信するか否か

-   共変量(X: control variable)

    -   セレクションバイアスを発生させていると分析者が想定する変数

    -   介入や施策の有無で傾向が異なっていると想定される変数. メールの例なら去年の購買量など

$Y = E[Y|X, Z] + u = \beta_0 + \beta_1X+\beta_2Z + u$ の関係が成り立つ.

$u$ は誤差項で $u_i = Y_i - (\beta_0 + \beta_1X_i + \beta_2Z_i)$ で表される.

## 2.1.3 回帰分析による効果の推定

年齢が上がるにつれて１年分の経験が収入に対して持つ影響が少なくなると仮定したとき\
その関係は二次関数で表されることが知られているため, 本来の $X$ に加えて $X^2$ を加える必要がある（らしい）\
ので，それを組み込んだ回帰モデルとする

介入あり: $E[Y|X,Z = 1] = \beta_0 + \beta_1X+\beta_2X^2+\beta_31$\
介入なし: $E[Y|X,Z = 0] = \beta_0 + \beta_1X+\beta_2X^2+\beta_30$

介入効果は２つの差のため $\beta_3$ だけとなる

## 2.1.5 Rによるメールマーケティングデータの分析（回帰編）

$\text{Spend}_i = \beta_0 + \beta_{treatment}\text{treatment}_i + \beta_{history}\text{history}_i$

変数の意味は次のとおり. Spend: 購入額, treatment: 介入変数, history: 過去の購入額

これをデータフレームに対してRで書くと $send \sim treatment + history$となる

```{r, eval =TRUE}
library(pacman)  
pacman::p_load(
  tidyverse,
  readr
  )

biased_data <- readr::read_csv('./biased_data.cvs')
```

回帰分析の実行

```{r}
biased_reg <- lm(data = biased_data,
                 formula = spend ~ treatment + history)
summary(biased_reg)
```

注目するのは Coefficients の部分\
推定されたパラメータの値 (Estimate) とその標準偏差 (Std. Error) やt検定の結果 (t value, Pr \> \|t\|) がある

この結果では以下のように出ている

$\beta_0$ (Intercept) = 0.3242, $\beta_{treatment}$ (treatment) = 0.9026, $\beta_{history}$ (history) = 0.001

介入効果 (treatment) は Pr(t) = 2.25e-07 ととても小さいので有意であり帰無仮説「メールの送信に効果はない」を棄却できる．また Estimate が0.90であることから，メールを送信することで平均0.9ほど増加すると解釈可能

効果検証での回帰分析では Coefficients 以外の情報を気にしないため，この本でも今後は Coefficients のみ表示されるようにする\
`broom::tidy()` は `lm()` で出力される結果をデータフレームに変換してくれる

```{r}
# 今後は冒頭にpacman::p_load で一緒に入れとく
library(broom)
# 結果を tidy() に渡せばok
biased_reg_coef <- broom::tidy(biased_reg)
biased_reg_coef
```
