# chapter02 介入効果を図るための回帰分析

## 2.1 回帰分析の導入

### 2.1.2 効果分析のための回帰分析

介入効果は施策の有無における結果の期待値の差分 $\tau = E[Y^{(1)}] - E[Y^{0}]$で表される.

この章で登場する３つの変数

-   被説明変数( Y: dependent variable)

    -   効果を確認したい変数. メールの例であれば購買量

-   介入変数(Z: treatment variable)

    -   施策の有無を表す変数. メールの例では配信するか否か

-   共変量(X: control variable)

    -   セレクションバイアスを発生させていると分析者が想定する変数

    -   介入や施策の有無で傾向が異なっていると想定される変数. メールの例なら去年の購買量など

$Y = E[Y|X, Z] + u = \beta_0 + \beta_1X+\beta_2Z + u$ の関係が成り立つ.

$u$ は誤差項で $u_i = Y_i - (\beta_0 + \beta_1X_i + \beta_2Z_i)$ で表される.

### 2.1.3 回帰分析による効果の推定

年齢が上がるにつれて１年分の経験が収入に対して持つ影響が少なくなると仮定したとき\
その関係は二次関数で表されることが知られているため, 本来の $X$ に加えて $X^2$ を加える必要がある（らしい）\
ので，それを組み込んだ回帰モデルとする

介入あり: $E[Y|X,Z = 1] = \beta_0 + \beta_1X+\beta_2X^2+\beta_31$\
介入なし: $E[Y|X,Z = 0] = \beta_0 + \beta_1X+\beta_2X^2+\beta_30$

介入効果は２つの差のため $\beta_3$ だけとなる

### 2.1.5 Rによるメールマーケティングデータの分析（回帰編）

$\text{Spend}_i = \beta_0 + \beta_{treatment}\text{treatment}_i + \beta_{history}\text{history}_i$

変数の意味は次のとおり. Spend: 購入額, treatment: 介入変数, history: 過去の購入額

これをデータフレームに対してRで書くと $send \sim treatment + history$となる

```{r, eval =TRUE}
library(pacman)  
pacman::p_load(
  tidyverse,
  readr
  )

biased_data <- readr::read_csv('./biased_data.cvs')
```

回帰分析の実行

```{r}
biased_reg <- lm(data = biased_data,
                 formula = spend ~ treatment + history)
summary(biased_reg)
```

注目するのは Coefficients の部分\
推定されたパラメータの値 (Estimate) とその標準偏差 (Std. Error) やt検定の結果 (t value, Pr \> \|t\|) がある

この結果では以下のように出ている

$\beta_0$ (Intercept) = 0.3242, $\beta_{treatment}$ (treatment) = 0.9026, $\beta_{history}$ (history) = 0.001

介入効果 (treatment) は Pr(t) = 2.25e-07 ととても小さいので有意であり帰無仮説「メールの送信に効果はない」を棄却できる．また Estimate が0.90であることから，メールを送信することで平均0.9ほど増加すると解釈可能

効果検証での回帰分析では Coefficients 以外の情報を気にしないため，この本でも今後は Coefficients のみ表示されるようにする\
`broom::tidy()` は `lm()` で出力される結果をデータフレームに変換してくれる

```{r}
# 今後は冒頭にpacman::p_load で一緒に入れとく
library(broom)
# 結果を tidy() に渡せばok
biased_reg_coef <- broom::tidy(biased_reg)
biased_reg_coef
```

### 2.1.6 効果検証のための回帰分析で行わないこと

$\beta_{treatment}$ 以外の推定値も得られるけども，効果検証のための回帰分析では $\beta_{treatment}$ 以外には興味ない\
そのため，他の推定値が本当の効果を表すようにする努力もしない（変数は互いに独立でなければいけないなど）\
有意差検定についても同様であり， $\beta_{treatment}$ 以外の検定については一切解釈を行わない．どうでもいい\
別の章でも触れるが $\beta_{treatment}$ に対して交絡が大きい変数を選ぶほどバイアス除去に役立つ点も予測に用いる回帰式の作り方とはコンセプトから異なる．

回帰分析で得られた式は各変数が正しく推定されているならば, y( $\text{Spend}$ ) の予測に使うこともできるけど\
前述の通り，ここで作る回帰式は効果検証以外の目的を持たない．（予測結果の担保をしない）

## 2.2 回帰分析におけるバイアス
